【裁判字號】    96,上訴,1049
【裁判日期】    970325
【裁判案由】    毒品危害防制條例等
【裁判全文】
臺灣高等法院臺南分院刑事判決        96年度上訴字第1049號
上  訴  人
即  被  告  己○○
                    現於臺灣嘉義戒治所戒治中
            熊家興  律師
選任辯護人  江信賢  律師
            曾靖雯  律師
上  訴  人
即  被  告  丁○○
                    現於臺灣臺南看守所羈押中
輔  佐  人  丙○○
            洪梅芬  律師
選任辯護人  涂欣成  律師
            李孟哲  律師
上  訴  人
即  被  告  甲○○
選任辯護人  楊惠雯  律師
上列上訴人因毒品危害防制條例等案件，不服臺灣臺南地方法院
96年度訴字第460號中華民國96年8月13日第一審判決（起訴案號
：臺灣臺南地方法院檢察署96年度偵字第2562號、第3307號），
提起上訴，本院判決如下：
    主  文
原判決關於己○○、丁○○、甲○○部分均撤銷。
己○○共同販賣第一級毒品，累犯，處有期徒刑拾捌年。扣案第
一級毒品海洛因伍包（合計淨重拾陸點柒捌公克，純質淨重拾壹
點玖玖公克）均沒收銷燬；另扣案包裹毒品海洛因之塑膠袋伍個
（空包裝總重壹點肆貳公克）、紙盒壹個、多拉Ａ夢漫畫書壹本
、塑膠袋壹個、鋁箔紙貳張、衣服貳件、塑膠瓶罐伍個、LENOVO
、摩拖羅拉、諾基亞、ANYCALL行動電話各壹支、譯文表、林家
全名片、手抄紙各壹張、中華電信電話卡壹張均沒收。
丁○○共同販賣第一級毒品，處有期徒刑拾陸年，扣案第一級毒
品海洛因伍包（合計淨重拾陸點柒捌公克，純質淨重拾壹點玖玖
公克）均沒收銷燬；另扣案之包裹毒品海洛因之塑膠袋伍個（空
包裝總重壹點肆貳公克）、紙盒壹個、多拉Ａ夢漫畫書壹本、塑
膠袋壹個、鋁箔紙貳張、衣服貳件、塑膠瓶罐伍個、LENOVO、摩
拖羅拉、諾基亞、ANYCALL行動電話各壹支、譯文表、林家全名
片、手抄紙各壹張、中華電信電話卡壹張均沒收。
甲○○幫助販賣第一級毒品，處有期徒刑柒年陸月。扣案廠牌
AMOI行動電話壹支沒收。
    事  實
一、己○○（原名謝隆堅）有多項前科紀錄，最近一次於民國八
    十七年間因違反槍砲彈藥刀械管制條例案件，經台灣台南地
    方法院以八十七年訴字第九一八號判處有期徒刑二年六月，
    罰金十萬元，強制工作三年，經上訴於本院於八十八年三月
    三十一日以八十七年度上訴字第一六二九號判決上訴駁回確
    定，於九十年四月十六日入監執行，於九十二年一月三十日
    因縮短刑期假釋出監，於同年八月十五日假釋期滿執行完畢
    。
二、己○○（綽號古錐）、丁○○（綽號小宇、宇仔）明知海洛
    因屬毒品危害防制條例第二條第二項第一款所定之第一級毒
    品，不得非法持有、運輸、販賣，且係行政院依懲治走私條
    例第二條第四項公告「管制物品項目及其數額」甲項第四款
    所列之管制進口物品，未經許可，不得運輸進入臺灣地區。
    己○○與丁○○於九十五年十一月間，二人共同基於意圖營
    利販賣第一級毒品海洛因之犯意聯絡，決議由丁○○負責至
    越南購買毒品海洛因並包裹後以郵寄方式寄送回台灣，再由
    己○○進行領取該內藏有毒品海洛因包裹之方式，運輸第一
    級毒品海洛因入台灣販賣。其二人為避免遭查緝，己○○即
    約定以「吳登義」之名義為收貨人及其住處對面無人居住之
    空屋住址「台南縣永康市○○路七二七巷四八號」為收貨地
    等資料予丁○○進行寄送事宜。因己○○、丁○○二人均無
    購買毒品海洛因之資金，丁○○遂於九十五年十二月間以至
    越南遊玩及發展二手機車生意為由邀約乙○○進行商議，二
    人即在台南縣永康市大橋旅社內進行商議，丁○○並提議可
    從越南以快遞寄送毒品海洛因入台灣之方式賺取不法利益，
    並邀約乙○○一同參與，乙○○遂基於上開販賣、運輸、走
    私第一級毒品海洛因之共同犯意而同意參與並負責出資，丁○○並將己○○所提供之「吳登義」姓名與「台南縣永康市
    ○○路七二七巷四八號」地址之資料及其位於「高雄市楠梓
    區○○○路一八七０巷十七弄五二號」之戶籍與位於「台南
    縣永康市○○○街一九九巷十六號」之租屋處之地址，及姓
    名「阮金」等資料均以手寫在一字條上交予乙○○進行翻譯
    成英文，以便在越南郵寄時填寫使用。丁○○先行於九十六
    年一月五日先行搭乘ＢＬ六九九號班機前往越南接洽藥頭，
    丁○○即在越南聯繫與其有上開犯意聯絡之真實姓名、年籍
    均不詳綽號「阿龍」之成年男子為其接洽購買毒品海洛因等
    事宜，並於九十六年一月六日聯繫乙○○使用之門號：0000
    000000號之行動電話，要求乙○○至越南時需準備現金新台
    幣（下同）十萬元、錫箔紙、空白快遞寄送單等物，乙○○
    於先將上開丁○○所提供之姓名、住址等資料翻譯成英文後
    ，即以其使用門號0000000000號之行動電話以簡訊方式傳送
    予丁○○。因丁○○在越南期間與己○○聯繫，表示無法判
    斷有關毒品海洛因之優劣及價格，己○○以其使用之門號
    0000000000號之行動電話撥打甲○○（綽號眼鏡）使用之門
    號0000000000號之行動電話，聯繫有施用毒品海洛因之甲○○，除詢問有關毒品海洛因之行情外，並告知丁○○已至越
    南購買毒品並要以郵寄方式寄回台灣外，並將丁○○在越南
    所使用之門號00000000000000號之電話號碼告知甲○○，要
    求甲○○聯繫在越南之丁○○教導有關毒品海洛因品質之優
    劣及行情等事宜。甲○○遂基於幫助運輸及私運進口管制物
    品第一級毒品海洛因回台販賣之犯意，於九十六年一月十二
    日以其家中所使用門號06─0000000號之室內電話聯繫在越
    南之丁○○，並教導丁○○有關毒品海洛因之顏色與氣味，
    及價格等事宜。因以郵寄方式須留下聯絡電話，丁○○除告
    知所購得毒品海洛因之價格、數量、氣味、品質外並要求甲○○轉達己○○，並要求己○○提供聯繫使用之行動電話門
    號。於九十六年一月十三日，甲○○復以室內電話（號碼06
    ─0000000號）電話與己○○所使用之0000000000號電話聯
    繫，轉告知丁○○已購得毒品海洛因，價格為一兩十二萬元
    、顏色為灰白色，並需準備一聯繫收受包裹之電話。己○○
    遂於九十六年一月間要求不知情之與同居女友戊○○（涉犯
    毒品危害防制條例案件部分業經台灣台南地方法院檢察署檢
    察官於96年4月17日以96年度偵字第2562號及第3307號為不
    起訴處分）一同至位於台南縣永康市○○路「威寶電信公司
    」由戊○○申辦門號0000000000號之行動電話一支使用，己○○即將該行動電話門號告知丁○○，作為快遞公司聯繫該
    包裹送達事宜，乙○○並於九十六年一月十日搭乘ＢＬ六九
    九號班機，並依丁○○之指示攜帶十萬元現金及進行測試用
    的鋁箔紙鋁箔紙二張及統一超商快遞單三張等物至越南與丁○○會合。乙○○到達越南後，即前往丁○○下塌之越南東
    京大旅社三０二號之房間內等待，乙○○即提供現金四萬六
    千元予丁○○做為購買毒品海洛因之用。後由「阿龍」向不
    詳姓名之藥頭購得毒品海洛因後，丁○○遂與乙○○一同在
    東京大旅社三０二號房間內進行包裝與寄送事宜，丁○○、
    乙○○先將所購得用以藏放毒品海洛因之乳液罐將部分乳液
    舀取出復將毒品海洛因五小塊以塑膠袋包裝妥後裝入該乳液
    罐內，並以快乾膠封住罐蓋，另將事前所準備的保養品、衣
    物、多拉Ａ夢漫畫書等雜物一同裝入欲寄送之紙箱內作為偽
    裝，由「阿龍」填載收件者為「WU DENG YI（即吳登義）」
    、收貨地址為「No.48.Lane72 7.Zho ng Hua Road（即台南
    縣永康市○○路727 巷48號）」聯絡電話為0000000000號於
    快遞運送單上，再由綽號「阿龍」之男子將該包裹持至快遞
    業者寄送。丁○○及乙○○為避免查緝，而先後於九十六年
    一月十八日及同年月二十日分別搭乘ＢＬ六九八號班機返回
    台灣。因丁○○返抵台灣在機場遭警攔檢，遂起疑心，因而
    在己○○於接獲洋基快遞股份有限公司（即ＤＨＬ公司）通
    知可領取包裹，二人即因擔心遭查獲而未前往領取。
三、嗣經台南縣警察局麻豆分局、刑事警察局偵八隊及保三總隊
    第二大隊等單位接獲線報一同辦理，並執行通訊監察上開相
    關人等行動電話，發現乙○○以其門號0000000000號之行動
    電話傳送前開簡訊翻譯英文內容予丁○○，並委請ＤＨＬ公
    司協助，發現一包由越南地區透過新加坡快遞公司轉由ＤＨ
    Ｌ公司運送至台灣地區之包裹，於九十六年一月二十四日十
    七時許，在位於臺南縣仁德鄉○○路四五六號ＤＨＬ公司台
    南服務中心內，經ＤＨＬ公司同意後將丁○○、乙○○自越
    南寄回台灣之包裹開拆後，當場在化妝品之乳液罐內查獲裝
    有第一級毒品海洛共五包（合計淨重16.78公克，空包裝總
    重1.42公克、純度71.47%，純質淨重11.99公克），並扣得
    紙盒一個、多拉Ａ夢漫畫書一本、塑膠袋一個、鋁箔紙二張
    、衣服二件、塑膠罐五個、海洛因五包等物。並於同年三十
    日持搜索票分別前往位於台南縣永康市○○路七二七巷三五
    號己○○與戊○○同居住處進行搜索，扣得廠牌LENOVO、WI
    N行動電話二支（分別搭配門號0000000000號及0000000000
    號晶片使用）及吳登義之身分證與健保卡等物；復至位於台
    南縣永康市○○○街一九九巷十六號三０一室丁○○住處，
    並查扣搭配門號0000000000號、0000000000號行動電話三支
    （分別為廠牌諾基亞二支、ANYCALL一支）與中華電信電話
    卡一張（IC06c034）等物；及至位於台南縣善化鎮茄拔一
    七七之三號乙○○住處進行搜索，並扣得護貝機一檯、護貝
    膠模一包、塑膠袋二個、手抄紙（上記載1、台南縣永康市
    ○○○段199巷16號（305）、2、台南縣永康市○○路727 巷
    48號、收件人：吳登義、3、高雄市○○○路1870巷17弄52
    號之中文資料）、譯文表各一張、林家全名片一紙及現金
    九千元等物；至位於台南市○區○○街十四號甲○○之住處
    進行搜索，並扣得廠牌AMOI搭配門號0000000000號之行動電
    話一支、電子磅秤一台、0號、1號、3號ＰＥ夾鏈袋各一包
    、注射針筒六支、止血帶一條、削尖吸管一支等物，而查獲
    上情。
二、案經台南縣警察局麻豆分局報請台灣台南地方法院檢察署檢
    察官偵查起訴。
    理  由
壹、證據能力部分：
一、按被告以外之人於檢察事務官、司法警察官或司法警察調查
    中所為之陳述，與審判中不符時，其先前之陳述具有較可信
    之特別情況，且為證明犯罪事實存否所必要者，得為證據，
    刑事訴訟法第一百五十九條之二定有明文。是依本條規定，
    被告以外之人於司法警察調查時所為之陳述，必具備「可信
    性」及「必要性」二要件，始例外得適用同法第一百五十九
    條之二規定，認有證據能力。此之「必要性」要件，必須該
    陳述之重要待證事實部分，與審判中之陳述有所不符，包括
    審判中改稱忘記、不知道等雖非完全相異，但實質內容已有
    不符者在內，且該審判外之陳述，必為證明犯罪之待證事實
    存在或不存在所不可或缺，二者兼備，始足當之。故此所謂
    「為證明犯罪存在存否所必要者」，既必須達不可或缺之程
    度，自係指就具體個案案情及相關卷證判斷，為發現實質真
    實目的，認為除該項審判外之陳述外，已無從再就同一供述
    者，取得與上開審判外陳述相同供述內容，倘以其他證據代
    替，亦無從達到同一目的之情形而言。茲被告丁○○之選任
    辯護人爭執證人乙○○及甲○○之警詢筆錄之證據能力，又
    其二人已於本院審理時到庭具結作證，且其二人於偵訊時之
    證詞與其二人於警詢時之供述大致相符，是二人其於司法警
    察調查中所為之陳述，對被告丁○○而言已非不可或缺，自
    無必要性，應認其對被告丁○○無證據能力（惟仍可作為彈
    劾證據，對其他不爭執之被告亦仍有證據能力）。
二、按被告以外之人於審判外之言詞或書面陳述，除法律有規定
    者外，不得作為證據，刑事訴訟法第一百五十九條第一項定
    有明文。惟同法第一百五十九條之五規定：「被告以外之人
    於審判外之陳述，雖不符前四條之規定，而經當事人於審判
    程序同意作為證據，法院審酌該言詞陳述或書面陳述作成時
    之情況，認為適當者，亦得為證據。當事人、代理人或辯護
    人於法院調查證據時，知有第一百五十九條第一項不得為證
    據之情形，而未於言詞辯論終結前聲明異議者，視為有前項
    之同意。」。查，本案於言詞辯論終結前，除被告丁○○之
    選任辯護人對證人乙○○、甲○○於警詢時之證詞有爭執外
    ，被告等及其辯護人及檢察官對於其他之證人於警詢、偵查
    中之證詞及通訊監察譯文等證據方法之證據能力，均未聲明
    異議。本院審酌上開言詞陳述及書面陳述作成時之情況，認
    無顯不適當之情形，至其他文書等證據方法，分別屬於公務
    員職務上製作及從事業務之人於業務上或通常業務過程所須
    製作之紀錄文書或證明文書，均無顯不可信之情況，且採納
    上開證據方法，尚無礙於被告等人於程序上之彈劾詰問權利
    ，而認上開傳聞證據合於刑事訴訟法第一百五十九條之四、
    第一百五十九條之五等規定，因而均具證據能力。又被告之
    筆錄，係被告本身之供述證據，無傳聞證據排除之適用，而
    被告又無抗辯該等筆錄之作成有出於強暴、脅迫、利誘、詐
    欺、疲勞訊問、違法羈押或其他不正之方法，且亦無違反被
    告訴訟法上權利保障之事項，自得為證據，合先敘明。
貳、實體部分：
一、訊之被告己○○、丁○○與證人乙○○等人共謀至越南購買
    第一級毒品運輸回台販售圖利，及將第一級毒品海洛因藏放
    置包裹內之保養品罐內而私運送至台灣，與被告甲○○基於
    幫助之犯意為上開之犯罪事實，業據被告己○○於原審審理
    時（見原審卷第219頁）；被告丁○○於偵訊及原審審理時
    （見偵卷第27─29頁、原審卷第219頁）；被告甲○○於警
    詢、偵查及原審審理時（見警卷第19─24頁、偵卷第16─19
    頁、原審卷第220頁），坦承在卷。
    並有下列證據為證：
（一）證人即共同正犯乙○○之證述（見偵卷第10─13頁、本院
      九十六年十二月二十五日、九十七年一月二十九日之審理
      筆錄）。證明被告己○○與丁○○上開至越南購買第一級
      毒品欲運輸回台販售牟利，且甲○○曾打電話至越南給丁○○，教導丁○○辨識毒品之方法。
（二）證人即被告己○○同居女友戊○○證稱有關被告己○○帶
      領其辦理門號0000000000號之行動電話使用並曾接到ＤＨ
      Ｌ公司通知領取包裹事宜（見警卷第30─32頁、偵卷第3
      ─5頁）。
（三）證人即被告己○○友人傅寅青證述被告己○○曾向其提議
      欲走私毒品海洛因入台灣請其販賣，但為其拒絕等事實均
      證述明確（見偵卷第127─128頁）。證人乙○○於本院審
      理時證稱係其將四萬五千元（本院認應係四萬六千元，詳
      後述）購毒，回台灣大約可賣得十五至二十萬元。證明被
      告等人係為基於販毒營利之意圖，始為上情。
（四）被告丁○○、乙○○二人之國人入出境查詢報表紙二份。
（五）被告丁○○、乙○○自越南將第一級毒品海洛因五小塊藏
      放在乳液罐內，後由「阿龍」以郵寄包裹方式運送至臺灣
      ，經ＤＨＬ公司於九十六年一月二十四日配合警方辦案當
      場先行以Ｘ光進行檢驗，發現一瓶罐內裝有五小包不明物
      品，經開拆進行測試，檢驗結果確呈毒品海洛因反應而查
      獲乙節，有台南縣警察局麻豆分局扣押筆錄、扣押物品目
      錄表各一紙、開拆過程、檢驗相片共十六張、ＤＨＬ公司
      記載運送單、估價單各一紙均在卷可稽（見警卷125─139
      頁）。
（六）該包裹內所放置作為掩飾之多拉Ａ夢漫畫書一本內頁經指
      紋採證比對結果，確與被告丁○○右拇指指紋相符等情，
      有內政部警政署刑事警察局九十六年四月十六日刑紋字第
      0960053105號鑑驗書可按（見原審卷第67─70頁）。
（七）被告等人相互以上開扣案之行動電話進行聯繫運輸毒品相
      關事宜，有門號0000000000號、0000000000號、00000000
      00號、0000000000號監察摘要表之監聽譯文、通聯調閱查
      詢單等資料在卷可稽（見警卷第33─85頁）。
（八）前開所查扣五包白色粉末狀物品，經送法務部調查局檢驗
      ，經化學呈色法及氣相層析質譜儀分析法進行鑑定，該五
      小包粉末物品均含第一級第六項毒品海洛因成分，合計淨
      重十六．七八公克，空包裝總重一．四二公克，純度七一
      ．四七％，純質淨重十一．九九公克，有前開局於九十六
      年三月二十四日日調科壹字第09623026400號函所附鑑定
      書一紙在卷可憑（見偵卷第135頁）。
（九）警方於前開時間分別至被告上揭住處進行搜索扣得被告等
      人聯繫運輸毒品所使用之行動電話及上開物品等，亦有原
      審法院搜索票、台南縣警察局麻豆分局搜索筆錄、扣押物
      品目錄表等資料在卷可佐。
二、被告己○○於本院審理時否認有為上開事實，辯稱：「我沒
    有意圖營利、我其不過受人拜託領東西，事實上東西不是我
    的，我也沒有領。」云云。被告丁○○對上開事實大致上不
    爭執，惟爭執其犯意，辯稱：係己○○持槍對其要脅，其始
    為上情云云。被告甲○○於本院審理時對上開事實之經過雖
    不否認，惟否認有幫助販賣第一級毒品之犯意，辯稱：「我
    沒有參與他們走私犯罪，我不知道他們的犯罪行為，我是事
    後從己○○口中知道他們走私毒品，我沒有犯意。」云云（
    另一共同被告乙○○於本院準備程序時撤回上訴，其所處之
    罪刑業已確定）。惟查：
（一）按刑法第二十七條第一項規定：「已著手於犯罪行為之實
      行，而因己意中止或防止其結果之發生者，減輕或免除其
      刑。結果之不發生，非防止行為所致，而行為人已盡力為
      防止行為者亦同。」第二項規定：「前項規定，於正犯或
      共犯中之一人或數人，因己意防止犯罪結果之發生，或結
      果之不發生，非防止行為所致，而行為人已盡力為防止行
      為者，亦適用之。」該條第一項前段乃中止犯之規定，同
      條項後段則係「準中止犯」之規定，係指行為人對於防止
      結果之發生已有真摯之努力，只是因為其他事實之介入，
      先於行為人之中止行為，有效阻止結果之發生，或因行為
      在本質上自始即不可能發生犯罪結果之未遂，而使結果之
      不發生與行為人之中止行為間不具因果關係，對於此種特
      殊狀況，行為人防止結果之真摯努力，本足以有效防止犯
      罪結果之發生，其中止之強度，應與一般之中止等量齊觀
      ，而仍應論以中止犯，此即所謂準中止犯。查，被告丁○○找乙○○至越南購買毒品，其意圖在於運輸回台販賣，
      已如上述。丁○○既基於營利販賣之意圖至越南購得毒品
      後，依下所述，其販毒之行為即已既遂。又於其等所寄送
      之該包裹內，仍有二張鋁箔紙（見警卷第128─129頁），
      而該包裹亦為被告丁○○所親自包裹，業據乙○○證述在
      卷（見本院卷一第262─263頁），並未有取出之情。揆之
      上開意旨，被告丁○○及其選任辯護人稱被告丁○○有中
      止行為之適用，顯屬無據。又被告己○○在釣蝦場並未有
      持槍對被告丁○○威脅之情，業據證人甲○○證述在卷（
      見原審卷第224─225頁）。證人乙○○亦證稱其係於九十
      六年三月間開庭時始聽丁○○在囚車上說己○○對其持槍
      恐嚇，但己○○則叫丁○○不要隨便牽拖等語（見本院卷
      二第12頁）。是亦無證據證明確有此情，且縱令確有其事
      ，被告丁○○事後仍有自主之意思可決定是否為之，但其
      仍繼續為之，亦無從對被告丁○○為有利之認定。另被告
      丁○○否認該包裹上之字跡係其所為，其選任辯護人請求
      鑑定云云，惟該裹上之字跡係「阿龍」所書寫，業據證人
      乙○○證述在卷（見本院卷一第265頁），本院自無送鑑
      定之必要，況亦與本院上開之認定無涉，併此敘明。
（二）被告甲○○於警詢、偵訊及原審審理時已坦認事先已知悉
      丁○○越南郵毒品之情事（見警卷第21─23頁、偵卷第16
      ─18頁、原審第220頁）。於其與己○○通訊譯文，甲○○亦與己○○討論丁○○有拿到毒品及準備一張王八卡等
      情事（見警卷第42─43、46、64頁）。據此，可知被告甲○○確係知悉被告己○○、丁○○前往越南購毒回台販毒
      之情事。因依本案所查得之證據，尚難認其與被告己○○
      、丁○○、乙○○有販賣毒品之犯意聯絡及行為分擔之共
      同正犯關係，其所為上開構成要件以外之行為，本院始認
      其僅係基於幫助之犯意為之。
（三）本案扣得之上開毒品確係己○○欲購回台灣供販賣之用，
      業據丁○○、乙○○、甲○○、傅寅青證述在卷，並有上
      開證據可參，已如上述。被告己○○上開所辯，自不足為
      憑。
三、綜上所述，被告己○○、丁○○、甲○○前開之自白經核與
    事實相符，自堪採為論罪之證據，其等於本院上開所辯，則
    僅係其等卸責之詞，不足採信。是本案事證業臻明確，被告
    己○○、丁○○販賣、運輸第一級毒品海洛因及私運管制物
    品海洛因進口等犯行，及被告甲○○幫助販賣、私運毒品海
    洛因來台之犯行，均堪予認定。
四、證人乙○○於本院審理時雖證稱係其交四萬五千元給「阿龍
    」去購買毒品云云。惟查，證人乙○○因被告丁○○之提議
    至越南以包裹寄送毒品海洛因入台灣之方式以賺取不法利益
    ，而同意參與，且配合被告丁○○之要求負責出資，及將被
    告丁○○所提供相關地址、人名翻譯成英文資料以簡訊傳送
    予被告丁○○以便進行郵寄，進而前往越南與被告丁○○會
    合，且被告乙○○應被告丁○○之要求攜帶十萬元、鋁箔紙
    、快遞單等物前往，並將四萬六千元交予被告丁○○去購買
    毒品等情，業據於偵訊時供述在卷，而上開筆錄係於案發數
    日，記憶仍然清晰深刻之情況下作成，而其嗣後於本院之上
    開證述，均距事件發生有相當期間，記憶有可能較為模糊（
    與警詢中之供述不符），則證人乙○○此部分之證詞，應以
    其於偵訊之證詞較為可採，本院據此認定之。
五、論罪：
（一）按海洛因係屬毒品危害防制條例第二條第二項第一款所規
      定之第一級毒品，亦屬行政院依據懲治走私條例第二條第
      三項公告「管制物品項目及其數額」甲項第四款所列之管
      制進出口物品，未經許可，不得運輸進入臺灣地區。又按
      毒品或偽禁藥品販賣，凡基於營利目的，販入或賣出，有
      一於此，犯罪即屬既遂（最高法院25年非字第123號判例
      、司法院院解字第4077號解釋及最高法院66年1月24日66
      年度第1次刑事庭庭推總會決議（二）意旨參照）。
（二）核被告己○○、丁○○所為，均係犯毒品危害防制條例第
      四條第一項販賣第一級毒品罪、運輸第一級毒品罪、懲治
      走私條例第二條第一項之私運管制物品進口罪。被告甲○○所為，係犯毒品危害防制條例第四條第一項之幫助販賣
      第一級毒品罪、運輸第一級毒品罪及懲治走私條例第二條
      第一項之幫助私運管制物品進口罪。檢察官認被告等所為
      僅係犯運輸第一級毒品罪，尚有未合，惟侵害社會之基本
      事實同一，本院自得變更檢察所引應適用之法條，併審理
      之。
（三）被告己○○、丁○○、乙○○三人持有第一級毒品海洛因
      之低度行為，為販賣及運輸之高度行為所吸收，不另論罪
      。
（四）按共同正犯之意思聯絡，原不以數人間直接發生者為限，
      即有間接之聯絡者，亦包括在內。如甲分別邀約乙、丙犯
      罪，雖乙、丙間彼此並無直接之聯絡，亦無礙於其為共同
      正犯之成立（有最高法院77年台上字第2135號判例參照）
      。是同告己○○、丁○○、乙○○與真實姓名、年籍不詳
      綽號「阿龍」之成年男子間，被告己○○雖不認識被告乙○○，但就上開犯行間仍分別具有犯意聯絡及行為分擔，
      均為共同正犯。
（五）被告己○○、丁○○、乙○○三人係基於一運輸、私運毒
      品海洛因進口來台，係一行為觸犯運輸第一級毒品罪、私
      運管制物品進口罪，為一行為觸犯數罪名，應依刑法第五
      十五條想像競合犯之規定從一重論以運輸第一級毒品罪。
（六）被告意圖販賣第一級毒品之目的，而販入第一級毒品後，
      再運輸第一級毒品，其所犯販賣第一級毒品罪與運輸第一
      級毒品罪間，係基於一目的行為而為之，為一行為觸犯數
      罪，應依刑法第五十五條想像競合犯之規定，從一重論以
      販賣第一級毒品罪。
（七）被告甲○○係幫助犯，應依刑法第三十條第二項之規定，
      按正犯之刑減輕之。
（八）被告己○○有如事實欄所述之前科，並經執行完畢，有台
      灣高等法院被告前案紀錄表及出入監紀錄資料在卷可按，
      其於五年以內再故意犯本件有期徒刑以上之罪，應依刑法
      第四十七條第一項之規定，應論以累犯，並加重其刑（按
      被告己○○所犯販賣第一級毒品罪其法定刑死刑、無期徒
      刑部分，依法不得加重，僅就併科罰金部分予以加重，併
      此敘明）。
（九）按修正前刑法第五十九條規定，犯罪之情狀可憫恕者，得
      酌量減輕其刑，同法第五十七條規定，科刑時應審酌一切
      情狀，尤應注意左列事項 (共十款)為科刑重輕之標準，
      兩條適用上固有區別，惟所謂「犯罪之情狀」與「一切情
      形」云云，並非有截然不同之領域，於裁判上酌減其刑時
      ，應就犯罪一切情狀（包括第五十七條所列舉之十款事項
      ），予以全盤考量，審酌其犯罪有無可憫恕之事由（即判
      例所稱有特殊之原因與環境等等，在客觀上足以引起一般
      同情，以及宣告法定低度刑，是否猶嫌過重），以為判斷
      。故適用第五十九條酌量減輕其刑時，並不排除第五十七
      條所列舉十款事由之審酌，惟其程度應達於確可憫恕，始
      可予以酌減。有最高法院七十年度第六次刑事庭會議決議
      可參。而新法第五十九條已將刑之酌減審認標準之見解予
      以明文化，認犯罪之情狀須「顯」可憫恕，認「科以最低
      度刑仍嫌過重」者，得酌量減輕其刑。又參酌釋字第二六
      三號解釋，若不分犯罪情況及結果如何，概以死刑、無期
      徒刑為法定刑，立法甚嚴，若有情輕法重之情，裁判時本
      有刑法第五十九條酌量輕其刑之適用，足以免過嚴之刑，
      與憲法尚無牴觸。是若有情輕法重，及刑法第五十九條所
      規定之情，對被告所犯之罪酌量減輕其刑，自為法之所許
      。查，被告等所犯之毒品危害防制條例第四條第一項之販
      賣第一級毒品罪，本刑為死刑或無期徒刑，被告己○○、
      丁○○二人雖為本案運輸毒品之首要謀議者，然所查獲之
      毒品海洛因五包之數量合計淨重僅十六．七八公克，純質
      淨重為十一．九九公克，是數量甚微；另被告甲○○受被
      告丁○○之託，而擔任居間聯繫被告丁○○，且被告三人
      均未因前開運輸毒品及幫助運輸毒品之行為而獲有任何利
      益，顯見其犯罪之情節尚屬輕微，尚非不可憫恕，情輕法
      重，若仍判處最輕之本刑無期徒刑，在客觀上顯足以引起
      一般同情，應依刑法第五十九條之規定，減輕其刑，並就
      併科罰金部分於被告己○○部分，先加後減之；被告甲○○部分遞減之。
五、撤銷改判之理由：原審認被告罪證罪確，予以論罪科刑，固
    非無見。惟查：
（一）本案共同正犯「阿龍」，係被告丁○○於九十六年一月間
      至越南後始與其有販賣第一級之犯意聯絡，原審於事實中
      認「阿龍」於九十五年十一月間即與被告等有犯意聯絡，
      自有未洽。
（二）原審既認被告等係基於運輸毒品至台灣販賣之犯意聯絡而
      為本案之購毒行為，且購入本案所扣得之第一級毒品海洛
      因，依上開所述，毒品販賣，凡基於營利目的，販入或賣
      出，有一於此，犯罪即屬既遂。原審竟仍僅對被告論以運
      輸第一級毒品罪，而未論以販賣第一級毒品既遂罪，自屬
      有違。
（三）被告等上訴意旨，仍執前詞否認犯罪及認原判決量刑過重
      ，雖無理由。惟原判決既有上開未妥之處，關於被告等部
      分自均屬無可維持，應由本院依法撤銷改判，以期適法。
六、科刑：爰審酌被告三人均係心智成熟之人，被告己○○、甲○○自身均染有施用毒品之惡習，均明知海洛因係毒品，施
    用者容易上癮而戒除不易，除個人身心飽受摧殘外，輕則吸
    後枯癟或猝死而致家庭破碎，重則為取得購買毒品之金錢致
    淪為娼妓盜匪，危害不輕，而被告等人竟為貪圖一己之私利
    ，不惜違法犯禁，共同運輸毒品海洛因入台販賣，被告己○○、丁○○係本案販賣、運輸毒品之首要謀議者，被告丁○○並進而邀共同被告乙○○一同共犯，並斟酌被告所運輸毒
    品海洛因入境之數量甚微，未流入市面即為警查獲，幸未造
    成具體實害，被告甲○○幫助他人運輸、販賣毒品，助長毒
    品散佈及施用毒品歪風，及被告三人之犯罪動機、目的、手
    段、犯後態度等一切情狀，分別量處如主文第二、三、四項
    所示之刑。
五、沒收部分：
（一）扣案之第一級毒品海洛因五包合計淨重十六．七八公克（
      空包裝總重1.42公克、純質淨重11.99公克），為毒品危
      害防制條例第二條第二項第一款所規定之第一級毒品，係
      屬查獲之毒品，不問屬於犯人與否，應依毒品危害防制條
      例第十八條第一項前段規定沒收銷燬之。另扣案海洛因五
      包之外包裝（總重1.42公克），紙盒一個、多拉Ａ夢漫畫
      書一本、鋁箔紙二張、衣服二件、塑膠罐五個分別為包裝
      、防止毒品逸漏、潮濕及掩飾運輸毒品海洛因所用之物，
      且為被告丁○○、乙○○及共犯「阿龍」所有之物；另扣
      案之廠牌LENOVO行動電話一支（被告己○○所有，搭配門
      號0000000000號）、廠牌摩拖羅拉行動電話一支（被告乙○○所有，搭配門號0000000000號）、廠牌諾基亞行動電
      話及ANYCALL行動電話各一支（被告丁○○所有，並搭配
      門號0000000000號、0000000000號使用）、廠牌AMOI（被
      告甲○○所有，搭配門號0000000000號）等行動電話，中
      華電信電話卡、譯文表、手抄各一張、林家全名片一紙等
      物分別為被告己○○、丁○○、乙○○等人所有，並分別
      作為聯繫運輸毒品海洛因，及寄送毒品海洛因所使用之物
      ，均依毒品危害防制條例第十九條第一項規定，均併予宣
      告沒收。另被告甲○○為幫助犯，幫助犯不適用責任共同
      之原則，對正犯所有供犯罪所用之物，無庸並為沒收宣告
      ，附此敘明（最高法院88年度台上字第6234號、89年度台
      上字第6946號判決參照）。
（二）至於在被告己○○住處所扣得吳登義身分證與健保卡影本
      資料，及門號0000000000號行動電話，在被告乙○○住處
      所扣得之護貝機一臺、護貝膠膜一包、塑膠袋二個、現金
      九千元及於被告丁○○住處所扣得諾基亞行動電話一支（
      搭配門號0000000000號）等物，已據被告己○○、乙○○
      、丁○○否認為其所有，其中門號0000000000號行動電話
      為證人戊○○所有之行動電話，另門號0000000000號之行
      動電話則為被告丁○○同居之越南女友黃氏娘所有之物，
      有扣押物品清單簽名資料可證，且被告等人均否認上開扣
      案物品係供聯繫、運輸本案毒品海洛因所使用之物，或運
      輸毒品海洛因所得之利益，又無證據證明上開物品為被告
      等人所有並供本案所使用之物或所得之利益；及在被告甲○○住處所扣得電子磅秤一臺、0號、1號、3號ＰＥ夾鏈
      袋各一包、注射針筒六支、止血帶一條、削尖吸管二支等
      物亦非被告甲○○幫助本件運輸毒品所使用之物，均不另
      為沒收之諭知，均併此說明。
據上論斷，應依刑事訴訟法第三百六十九條第一項前段、第三百
六十四條、第三百條、第二百九十九條第一項前段，毒品危害防
制條例第四條第一項、第十八條第一項前段、第十九條第一項，
懲治走私條例第二條第一項、第十一條，刑法第十一條、第二十
八條、第五十五條、第三十條第二項、第四十七條第一項、第五
十九條，判決如主文。
本案經檢察官蘇南桓到庭執行職務。
中    華    民    國    97    年    3    月    25    日
                  刑事第二庭    審判長法  官  葉居正
                                      法  官  洪碧雀
                                      法  官  吳勇輝
以上正本證明與原本無異。
如不服本判決，應於收受本判決後十日內向本院提出上訴書狀。
其未敘述上訴理由者並得於提起上訴後十日內向本院補提理由書
狀（均須按他造當事人之人數附繕本）「切勿逕送上級法院」。
                                      書記官  李良倩
中    華    民    國    97    年    3    月    25    日
附錄：本判決論罪科刑法條
毒品危害防制條例第4條第1項：
製造、運輸、販賣第一級毒品者，處死刑或無期徒刑；處無期徒
刑者，得併科新臺幣1千萬元以下罰金。
懲治走私條例第2條第1項：
私運管制物品進口、出口逾公告數額者，處7年以下有期徒刑，
得併科新臺幣3百萬元以下罰金。


司法院資訊處製作；財團法人民間司法改革基金會備份。
